【裁判字號】    98,易,3914
【裁判日期】    981231
【裁判案由】    誣告
【裁判全文】
臺灣臺中地方法院刑事判決              98年度易字第3914號
公  訴  人  臺灣臺中地方法院檢察署檢察官
被      告  甲○○
上列被告因誣告案件，經檢察官提起公訴（98年度偵字第23468
號），本院判決如下：
    主    文
甲○○犯未指定犯人誣告罪，處拘役肆拾日，如易科罰金，以新
臺幣壹仟元折算壹日。緩刑貳年。
    犯罪事實
一、甲○○明知其於民國98年8月17日凌晨6時許，將所有之車牌
    號碼7GT－050號機車，在臺中縣潭子鄉○○村○○路○段332
    巷67號住處前借予游婷雅，然因事後遲未能聯絡上游婷雅，
    恐機車出事，惹上麻煩，竟未指定犯人，於98年8月20日0時
    40分許，至臺中縣警察局豐原分局潭子派出所，虛報上開機
    車於98年8月15日23時許，停放在臺中縣潭子鄉○○路○段33
    2巷67號，於同年8月16日上午5時許發現失竊，報請該管司
    法警察機關，協助偵查竊盜罪嫌。嗣於98年8月21日17許50
    分許，宋緯哲騎乘上開機車，行經臺中縣大雅鄉○○路250
    巷88號前，為警誤為嫌犯查獲，循線查悉上情。
二、案經臺中縣警察局豐原分局報告臺灣臺中地方法院檢察署檢
    察官偵查起訴。
    理    由
一、按被告以外之人於審判外之言詞或書面陳述，除法律有規定
    者外，不得作為證據，刑事訴訟法第159條固定有明文，惟
    被告以外之人於審判外之陳述，雖不符同法第159條之1至之
    4規定，而經當事人於審判程序同意作為證據，法院審酌該
    言詞陳述或書面陳述作成時之情況，認為適當者，亦得為證
    據。又當事人、代理人或辯護人於法院調查證據時，知有第
    159條第1項不得為證據之情形，而未於言詞辯論終結前聲明
    異議者，視為有前項之同意，亦據同法第159條之5規定明確
    。查本案所引用之證據資料，其中傳聞證據部分，縱無刑事
    訴訟法第159條之1至第159條之4或其他規定之傳聞證據例外
    情形，亦因被告及檢察官未聲明異議，而視為同意作為證據
    ，且本院審酌該證據作成之情況，並無不當，認以上揭文書
    作為證據，應屬適當，是依刑事訴訟法第159條之5第2項之
    規定，應有證據能力。
二、上揭犯罪事實，業據被告甲○○於本院審理時坦承不諱，核
    與證人宋偉哲、楊佳瑄、陳郁靜於警詢中之證述、證人游婷
    雅於警詢、偵查中之證稱相符，復有監視器翻拍照片9張、
    手機簡訊翻拍畫面2張、臺中縣警察局車輛協尋電腦輸入單
    、臺中縣警察局豐原分局潭子分駐所陳報單、受理各類案件
    紀錄表、被告98年8月20日報案警詢筆錄、臺灣臺中地方法
    院檢察署檢察官98年11月18日就被告前開臺中縣潭子鄉○○
    路○段332巷67號住處監視器記錄所為之勘驗筆錄各乙份在卷
    可證，足認被告之自白確與犯罪事實相符。是本件事證明確
    ，被告之犯行堪以認定。
三、核被告甲○○所為，係犯刑法第171條第1項之未指定犯人誣
    告罪。按犯第168條至第171條之罪，於所虛偽陳述或所誣告
    之案件，裁判或懲戒處分確定前自白者，減輕或免除其刑，
    刑法第172條定有明文；次按刑法第172條之規定，並不專在
    獎勵犯罪人之悛悔，而要在引起偵查或審判機關之易於發見
    真實，以免被誣告人終於受誣，故不論該被告之自白在審判
    前或審判中，自動或被動，簡單或詳細，一次或二次以上，
    並其自白後有無翻異，苟其自白在所誣告之案件裁判確定以
    前，即應依該條減免其刑，最高法院著有31年上字第345號
    判例要旨供參；再按被告自白時，縱令其所誣告之案件業經
    檢察官為不起訴處分確定，但處分確定究與裁判確定不同，
    是其自白仍不得謂非在所誣告之案件裁判確定以前，自應予
    減輕或免除其刑，最高法院著有31上字第2211號判例要旨可
    資參照。被告於本院審理時已為認罪之表示，並自白本件犯
    罪不諱，而迄被告為上開自白時止，前開機車之使用人尚未
    經檢察官偵查起訴，是其之自白仍不得謂非在所誣告之案件
    裁判確定以前，核諸上開說明，本院認為應依刑法第172條
    規定減輕其刑。爰審酌被告明知上開機車並未失竊，竟未指
    定犯人向警察機關誣告他人犯罪，其行為殊不可取，惟念其
    於本院審理中尚能坦承犯行，及其犯罪之動機、目的、手段
    等一切情狀，量處如主文所示之刑，並衡以被告之智識、能
    力等情，爰諭知如主文所示之刑。末查：被告前未有犯有期
    徒刑以上之罪，有臺灣高等法院被告前案紀錄表乙份在卷可
    按，本件因其年青視淺，一時失慮而誤觸法網，且於犯後坦
    承犯行，業有悔悟之意，信其經此刑之宣告後，應知警惕而
    無再犯之虞，本院因認暫不執行其刑為當，爰依刑法第74條
    第1項第2款之規定，併予宣告緩刑2年以啟自新。
據上論斷，依刑事訴訟法第284條之1、第299條第1項前段，刑法
第171條第1項、第172條、第41條第1項前段、第74條第1項第1款
，刑法施行法第1條之1第1項、第2項前段，判決如主文。
中    華    民    國    98    年    12    月    31    日
                        臺灣臺中地方法院刑事第十六庭
                              法  官  劉麗瑛
上正本證明與原本無異。
如不服本判決，應於收受送達後10日內向本院提出上訴書狀（應
敘述具體理由並附繕本）。
上訴書狀如未敘述理由，應於上訴期間屆滿後20日內補提理由書
於本院。
                              書記官  王玟
中    華    民    國    98    年    12    月    31    日
附錄論罪科刑法條
中華民國刑法第171條
未指定犯人，而向該管公務員誣告犯罪者，處1年以下有期徒刑
 、拘役或3百元以下罰金。
未指定犯人，而偽造、變造犯罪證據，或使用偽造、變造之犯罪
證據，致開始刑事訴訟程序者，亦同。

司法院資訊處製作；財團法人民間司法改革基金會備份。
